臺灣基隆地方法院刑事判決　
111年度訴字第57號
公  訴  人  臺灣基隆地方檢察署檢察官
被      告  林昱豪



上列被告因詐欺案件，經檢察官提起公訴（110年度偵字第3508
號、111年度偵字第1號），被告於準備程序進行中，就被訴事實
為有罪之陳述，經本院合議庭裁定由受命法官獨任進行簡式審判
程序，判決如下：
    主  文
林昱豪犯以網際網路對公眾散布而犯詐欺取財罪，共貳罪，各處
有期徒刑陸月。應執行有期徒刑捌月。
未扣案之犯罪所得新臺幣陸仟元沒收之，於全部或一部不能沒收
或不宜執行沒收時，追徵其價額。
    事實及理由
一、本件犯罪事實及證據，除補充「被告林昱豪於本院準備程序
    及審理中之自白（本院卷第178、192-193、196、199頁）；
    告訴人林俊佑於本院準備程序之指述（本院卷第51-52頁）
    外」，其餘均引用如附件檢察官起訴書之記載。
二、論罪科刑：
(一)按刑法第339 條之4 加重詐欺罪，關於第1 項第3 款「以廣
    播電視、電子通訊、網際網路或其他媒體等傳播工具，對公
    眾散布而犯之」之加重事由，其立法理由已敘明：「考量現
    今以電信、網路等傳播方式，同時或長期對社會不特定多數
    之公眾發送訊息施以詐術，往往造成廣大民眾受騙，此一不
    特定、多數性詐欺行為類型，其侵害社會程度及影響層面均
    較普通詐欺行為嚴重，有加重處罰之必要，爰定為第3 款之
    加重處罰事由」，是刑法第339 條之4 第1 項第3 款之加重
    詐欺罪，須以對不特定多數之公眾散布詐欺訊息為要件。行
    為人雖利用廣播電視、電子通訊、網際網路或其他媒體等傳
    播工具犯罪，倘未向公眾散布詐欺訊息，而係針對特定個人
    發送詐欺訊息，僅屬普通詐欺罪範疇。行為人若係基於詐欺
    不特定民眾之犯意，利用網際網路等傳播工具，刊登虛偽不
    實之廣告，以招徠民眾，遂行詐騙。縱行為人尚須對受廣告
    引誘而來之被害人，續行施用詐術，始能使之交付財物，仍
    係直接以網際網路等傳播工具向公眾散布詐欺訊息，無礙成
    立加重詐欺罪（最高法院107年度台上字第907號判決意旨參
    照）。易言之，倘行為人有以上開傳播工具，對於不特定人
    或多數人散布不實訊息，以招徠民眾，進而遂行詐欺行為，
    即已具備上開加重詐欺罪之構成要件。查被告乃係在網路LI
    NE社群內，由不特定人組成之「獨步天堂交易群」中，以帳
    號「天堂-林林林」刊登欲販售遊戲幣之訊息，適告訴人高
    宇辰、林俊佑於110年2月28日瀏覽LINE社群「獨步天堂交易
    群組」上，以暱稱「天堂-林林林」刊登欲販遊戲幣（天幣
    ）之訊息，乃進而與被告聯繫洽談購買資訊，並分別於同日
    上午4時3分、4時25分，依被告指示各匯款新臺幣（下同）3
    000元，顯見被告確係以網際網路對公眾散布而犯詐欺取財
    犯行至明。
(二)核被告所為，係犯刑法第339 條之4 第1 項第3 款之以網際
    網路對公眾散布而犯詐欺取財罪（共2罪）。又詐欺取財罪
    ，係為保護個人之財產法益而設，行為人罪數之計算，自應
    依遭詐騙之被害人人數計算。從而，本案之被害人不同，犯
    意各別，行為互殊，應分論併罰。
(三)刑罰之加重、減輕：
　⒈被告前因公共危險案件，經臺灣新北地方法院以105年度交簡
    字第2584號判決判處有期徒刑3月確定，於106年12月17日執
    行完畢，有臺灣高等法院被告前案紀錄表1份在卷可參，其
    於前案徒刑執行完畢後5年內，故意再犯本件有期徒刑以上
    之罪，固合於刑法第47條第1項所規定之累犯要件，惟參諸
    最高法院110年度台上大字第5660號裁定意旨，並審酌被告
    所犯本案詐欺罪與上開案件之犯罪型態、罪質相異，無罪質
    上之關連，且所侵害之法益、對社會之危害程度，亦有相當
    差別，顯非於一定期間內重複為同一罪質之犯罪之情形，揆
    諸司法院釋字第775號解釋意旨，衡酌罪刑相當原則及比例
    原則，爰列入素行之量刑審酌，不依刑法第47條第1項規定
    加重其刑。而本案被告既未依累犯之規定加重其刑，依刑事
    裁判書精簡原則，爰不於主文中為累犯之記載。
　⒉又刑法第59條規定犯罪之情狀可憫恕者，得酌量減輕其刑，
    其所謂「犯罪之情狀」，與同法第57條規定科刑時應審酌之
    一切情狀，並非有截然不同之領域，於裁判上酌減其刑時，
    應就犯罪一切情狀（包括第57條所列舉之10款事項），予以
    全盤考量，審酌其犯罪有無可憫恕之事由（即有無特殊之原
    因與環境，在客觀上足以引起一般同情，以及宣告法定低度
    刑，是否猶嫌過重等等），以為判斷（最高法院95年度台上
    字第788號判決要旨可資參照）。查本件被告詐騙金額合計
    為6000元，數額非鉅，且犯後已知坦承犯行，又於本院準備
    程序時與告訴人林俊佑達成調解（告訴人高宇辰因未到庭，
    始無法調解），有本院調解筆錄1份可參（本院卷第201-202
    頁），衡諸被告之上開犯罪情狀，顯可憫恕，本院認被告就
    本件上開2次以網際網路對公眾散布而犯詐欺犯行，如科以
    法定最低刑度，猶嫌過重，爰均依刑法第59條規定酌減其刑
    。　
(四)爰以行為人責任為基礎，審酌被告因缺錢花用，佯於LINE社
    群「獨步天堂交易群」上販售遊戲幣，致告訴人高宇辰、林
    俊佑陷於錯誤，而各匯款3000元至被告之中國信託銀行帳戶
    內，受有財產上損害，所為誠屬非是，惟被告於本院準備程
    序中坦承犯行，並與告訴人林俊佑調解成立（參本院卷第20
    1-202頁調解筆錄），非無悔意；並參以本案照詐騙之金額
    非鉅、被告犯罪之手段、前於106年間（5年內）曾有因公共
    危險案件而經法院判刑並執行完畢之前科素行（參上開前案
    紀錄表）、高職肄業之智識程度（本院卷第17頁個人戶籍資
    料）、自述目前無業、與母親同住，需負擔母親生活費用（
    本院卷第192頁）等一切情狀，分別量處如主文所示之刑，
    並定其應執行刑，以資儆懲。
(五)沒收：
　　末按犯罪所得，屬於犯罪行為人者，沒收之；又前2 項之沒
    收，於全部或一部不能沒收或不宜執行沒收時，追徵其價額
    ，刑法第38條之1 第1 項前段、第3 項分別定有明文。查本
    件被告詐得告訴人林俊佑、高宇辰匯款之3000元、3000元，
    共計6,000元，均屬被告之犯罪所得，業據被告及告訴人等
    陳述明確，未經扣案，亦未實際發還告訴人，被告雖與告訴
    人林俊佑調解成立，願賠償告訴人林俊佑，然被告既尚未給
    付此部分款項，自難認其此部分犯罪所得業已實際合法發還
    告訴人，復查無過苛調節之情況，仍應依刑法第38條之1第1
    項前段、第3項之規定宣告沒收，並於全部或一部不能沒收
    或不宜執行沒收時，追徵其價額。至本案沒收宣告執行前，
    若被告已賠償告訴人，執行檢察官宜將被告已履行之數額扣
    除，以避免重複剝奪被告財產，亦一併指明。
據上論斷，應依刑事訴訟法第273條之1第1項、第299條第1項前
段、第310條之2、第454條第2項，判決如主文。
本案經檢察官唐道發提起公訴，檢察官林明志到庭執行職務。
中　　華　　民　　國　　111 　年　　9 　　月　　8 　　日
                  刑事第四庭  法　官　周霙蘭
以上正本證明與原本無異。
如不服本判決應於收受送達後20日內向本院提出上訴書狀，並應
敘述具體理由；其未敘述上訴理由者，應於上訴期間屆滿後20日
內向本院補提理由書(均須按他造當事人之人數附繕本) 「切勿
逕送上級法院」。
中　　華　　民　　國　　111 　年　　9 　　月　　8 　　日
                              書記官  洪儀君
附錄論罪法條：
中華民國刑法第339條之4
犯第339條詐欺罪而有下列情形之一者，處1年以上7年以下有期
徒刑，得併科1百萬元以下罰金：
一、冒用政府機關或公務員名義犯之。
二、三人以上共同犯之。
三、以廣播電視、電子通訊、網際網路或其他媒體等傳播工具，
    對公眾散布而犯之。
前項之未遂犯罰之。
【附件】
臺灣基隆地方檢察署檢察官起訴書
                                     110年度偵字第3508號
                                        111年度偵字第1號
　　被　　　告　林昱豪　男　32歲（民國00年00月0日生）
　　　　　　　　　　　　住○○市○○區○○路0000號
　　　　　　　　　　　　居新北市汐止區中正區76號15樓之4
                          (通訊地)
　　　　　　　　　　　　國民身分證統一編號：Z000000000號
上列被告因詐欺案件，業經偵查終結，認應提起公訴，茲將犯罪
事實及證據並所犯法條分敘如下：　　　　　
　　　　犯罪事實
一、林昱豪前因公共危險罪，經臺灣新北地方法院以105年度交
    簡字第2584號判決判處有期徒刑3月確定，於民國106年12月
    17日執行完畢。詎猶不知悔改，明知其無販售遊戲幣之真意
    ，竟意圖為自己不法之所有，基於以網際網路對公眾散布之
    犯意，於110年2月28日4時3分前之某時，在網際網路之LINE
    「獨步天堂」交易群組，散布販售遊戲幣之訊息，致高宇辰
    、林俊佑陷於錯誤，分別於110年2月28日4時3分、4時25分
    許，各匯款新臺幣(下同)3000元、3000元至林昱豪所申辦之
    中國信託商業銀行000-000000000000號帳戶(下稱系爭帳戶)
    ，而林昱豪則分別傳送一組無內容物之遊戲帳號密碼給高宇
    辰、林俊佑。嗣高宇辰、林俊佑登入該遊戲帳號密碼，發現
    無遊戲幣，始悉受騙。
二、案經林俊佑訴由基隆市警察局第三分局報告暨本署檢察官簽
    分偵辦。
　　　　　證據並所犯法條
一、證據清單及待證事實
編號 證    據    方    法 待           證           事           實 一 被告林昱豪偵訊之供述 被告有在LINE「獨步天堂」交易群組販售遊戲幣，惟辯稱有交付遊戲幣給買方。 二 告訴人林俊佑警詢、偵訊之指訴 上開犯罪事實。並證稱:我後續得知被告同時與許多人進行本件交易一帳號多賣，而故意違約不交付，我有和其他買家聯絡過，但是聯絡不上或者不追究，我後來傳送訊息給被告確認，被告都不讀，而後又更換其他名稱和大頭照加回群組內繼續販賣帳號，我有在被告的LINE上備註被告的名字，所以被告更換名稱或大頭照我都可以知道是被告本人，而且被告更換大頭照或名稱進來後，其他人表示「這個人又進來了」，被告又馬上退出群組等語。 三 被害人高宇辰偵訊之證述 上開犯罪事實。 四 LINE對話紀錄、系爭帳戶客戶基本資料暨交易明細、中國信託商業銀行110年10月21日中信銀字第110224839277225號函、永豐銀行客戶基本資料表 上開犯罪事實。 
二、核被告所為，係犯刑法第339條之4第1項第3款之加重詐欺取
    財罪嫌。其所犯上開2罪，犯意各別，請分論併罰。其有犯
    罪事實欄所載之科刑執行情形，有刑案資料查註紀錄表可稽
    ，其於5年內故意再犯本件有期徒刑以上之罪，為累犯，請
    依刑法第47條第1項規定加重其刑。
三、依刑事訴訟法第251條第1項提起公訴。
　　此　致
臺灣基隆地方法院
中　　華　　民　　國　 111　　年　　1 　　月　　5 　　日
　　　　　　　　　　　　　　　檢  察  官　唐道發
本件正本證明與原本無異
中　　華　　民　　國　 111　　年　　1 　　月　　23　　日
　　　　　　　　　　　　　　　書  記  官  吳愷原
附錄本案所犯法條全文
中華民國刑法第339條之4第1項第3款
犯第 339 條詐欺罪而有下列情形之一者，處 1 年以上 7 年以
下有期徒刑，得併科 1 百萬元以下罰金：
三、以廣播電視、電子通訊、網際網路或其他媒體等傳播工具，
    對公眾散布而犯之。